【裁判字號】    97,破,21
【裁判日期】    970526
【裁判案由】    宣告破產
【裁判全文】
臺灣桃園地方法院民事裁定                97年度破字第21號
聲  請  人  有機貳拾壹健康事業有限公司
法定代理人  劉慧君
上列當事人聲請宣告破產事件，本院裁定如下：
    主  文
聲請駁回。
程序費用由聲請人負擔。
    理  由
一、本件聲請意旨略以：聲請人因經營不善，於民國96年11月30
    日經股東會決議解散，並選任劉慧君為清算人，嗣於97年1
    月7 日向本院申報清算人就任，經本院於同年月15日以97年
    度司字第14號准予備查在案，另聲請人已向經濟部申請解散
    ，經濟部於96年12月11日以經授中字第0963322899號函覆核
    准解散登記，清算人在整理相關帳冊憑證及財務報表時，發
    現財產已不足以清償債務，為此，爰依破產法之規定，請准
    宣告聲請人破產，俾早日清理債務等語。
二、按破產，對債務人不能清償債務者宣告之；破產宣告時屬於
    破產人之一切財產，及將來行使之財產請求權，與破產宣告
    後，破產終結前，破產人所取得之財產，為破產財團；財團
    費用及財團債務，應先於破產債權，隨時由破產財團清償之
    ；破產宣告後，如破產財團之財產不敷清償財團費用及財團
    債務時，法院因破產管理人之聲請，應以裁定宣告破產終止
    ；破產法第57條、第82條第1 項、第97條、第148 條分別定
    有明文。又按所謂財團費用，包括：一因破產財團之管理、
    變價及分配所生之費用。二破產債權人共同利益所需審判上
    之費用。三破產管理人之報酬。四破產人及其家屬之必要生
    活費及喪葬費。而所謂財團債務，則包括：(一)破產管理人關
    於破產財團所為行為而生之債務。(二)破產人管理人為破產財
    團請求履行雙務契約所生之債務，或因破產宣告後應履行雙
    務契約而生之債務。(三)為破產財團無因管理所生之債務。(四)
    因破產財團不當得利所生之債務。同法第95條、第96條亦定
    有明文。
三、依上法文所示，破產程序乃於債務人不能清償債務時，為使
    多數債權人獲得平等滿足，兼顧債務人之利益，就債務人之
    總財產，由法院參與之一般強制執行程序；法院就破產之聲
    請，應依職權為必要之調查，倘債務人確係毫無財產，則破
    產財團不能構成，或債務人之財產不敷清償破產財團費用及
    財團債務，無從依破產程序清理其債務時，並無宣告破產之
    實益，得裁定駁回聲請（司法院25年院字第1505號解釋、最
    高法院86年度台抗字第479 號裁定意旨參照）；同理，如構
    成破產財團之債務人財產，已明顯不足清償破產財團之費用
    及財團債務時，依破產法第148 條規定，法院於宣告破產後
    ，隨即須同時宣告破產程序終止，此無異徒增破產程序並浪
    費相關費用，顯無益於債務人及其債權人，故參照上開解釋
    及裁判意旨，於認債務人有此情形時，自應認其聲請宣告破
    產為無實益，即應依破產法第63條規定，以裁定駁回其破產
    宣告之聲請。
四、經查，聲請人主張其名下資產僅剩95及96年度營利事業所得
    稅應退稅額分別為35,949元及28,814元，兩者合計為64,763
    元，而其積欠陳菊葒、林瑩枝之債務分別為87,217元及87,2
    18元，另其亦欠繳94年度營利事業所得稅260,453 元，上開
    債務總額合計為434,888 元，故聲請人之財產已無法清償上
    開債務等情，業據其提出與所述相符之資產清冊、負債清冊
    、95年度及96年度營利事業所得稅結算申報書、94、95及96
    年度營利事業所得稅結算申報核定通知書、營利事業所得稅
    94年1 期稅額繳款書影本各乙件為為憑，是聲請人之上開主
    張堪信為真實。
五、惟如前所述，聲請人固有宣告破產之原因，但依目前破產實
    務，破產管理人之報酬至少約需50,000元，如宣告聲請人破
    產，聲請人至少即應支付破產管理人報酬50,000元，而破產
    程序必須召開債權人會議、出售資產、分配破產財團，通常
    1 年尚無法終結，是依司法院頒布之各級法院辦案期限實施
    要點第2 點之規定，破產事件之辦案期限則為2 年。準此，
    本件聲請人現有資產既僅有如上所述之資產，顯然不敷清償
    破產財團費用，遑論於清償財團債務後，再將剩餘財產分配
    予其他債權人，是本件苟予宣告破產，徒增支付破產管理人
    、監查人之報酬及破產程序所須之各項費用，反有害於其債
    權人之債權原可得受償之部分，故本件若宣告聲請人破產，
    實不能達清理債務，使債權人平等受償之破產制度立法目的
    ，僅徒增程序之浪費，揆諸上揭司法院之解釋及說明，本件
    聲請宣告破產，為無實益，為無理由，應予駁回。
六、依破產法第5 條、民事訴訟法第95條、第78條，裁定如主文
    。
中    華    民    國    97    年    5     月    26    日
                  民事第一庭    法  官  林哲賢
如對本裁定抗告須於裁定送達後10日內向本院提出抗告狀，並
應繳納抗告費新台幣1,000 元。
中    華    民    國    97    年    5     月    30    日
                                書記官  羅美英


司法院資訊處製作；財團法人民間司法改革基金會備份。
